【裁判字號】    99,交易,265
【裁判日期】    991223
【裁判案由】    過失傷害
【裁判全文】
臺灣嘉義地方法院刑事判決             99年度交易字第265號
公  訴  人  臺灣嘉義地方法院檢察署檢察官
被      告  陳兆億
上列被告因過失傷害案件，經檢察官提起公訴（99年度偵字第16
16號），本院判決如下：
    主  文
陳兆億犯過失傷害罪，處拘役伍拾日，如易科罰金，以新臺幣壹
仟元折算壹日。
    犯 罪 事 實
一、陳兆億於民國98年10月9日，騎乘車牌號碼TKU-232號輕型機
    車，沿嘉義市○○街由北往南方向行駛，於同日14時20分許
    ，行經嘉義市○○街與新民路859巷交岔路口時，本應注意
    汽車駕駛人駕駛汽車，應遵守道路交通標誌、標線、號誌之
    指示，在劃有行車分向線之路段，不得跨越分隔對向車道之
    雙黃線，駛入來車車道內，而依當時天候晴，日間自然光線
    ，柏油路面乾燥、無缺陷、無障礙物，視距良好，並無不能
    注意之情事，竟疏未注意及此，貿然於劃有雙黃線路段，逆
    向駛入來車車道內，往嘉義市○○路859巷方向行駛，致與
    騎乘車牌號碼L7H-886號普通重型機車，沿嘉義市○○街由
    南往北方向行駛，已通過力行街與新民路859巷交岔路口之
    楊明遠發生擦撞，致使楊明遠所騎乘之機車重心不穩而滑倒
    ，楊明遠因而受有左腕挫傷、疑三角軟骨破損、左腕尺骨突
    骨折等傷害。
二、案經楊明遠訴由嘉義市政府警察局第一分局報請臺灣嘉義地
    方法院檢察署檢察官偵查起訴。
    理  由
一、按被告以外之人於審判外之言詞或書面陳述，除法律有規定
    者外，不得作為證據，刑事訴訟法第159條第1項定有明文。
    又被告以外之人於審判外之陳述，雖不符前4條（即刑事訴
    訟法第159條之1至之4）之規定，而經當事人於審判程序同
    意作為證據，法院審酌該言詞陳述或書面陳述作成時之情況
    ，認為適當者，亦得為證據。當事人、代理人或辯護人於法
    院調查證據時，知有第159條第1項不得為證據之情形，而未
    於言詞辯論終結前聲明異議者，視為有前項之同意，此觀刑
    事訴訟法第159條之5規定甚明。查本件認定事實所援引之證
    據，關於證據能力，提示被告陳兆億及公訴檢察官均未於言
    詞辯論終結前聲明異議，視為同意，而本院審酌該等審判外
    陳述作成當時之過程、內容、功能等情況綜合判斷，認具備
    合法可信之適當性保障而具證據能力，均得採為認定事實之
    基礎。
二、訊據被告對於在98年10月9日下午2時20分有騎乘車牌號碼
    TKU-232號輕型機車，沿嘉義市○○街由北往南方向行駛，
    並於同日14時20分許，行經嘉義市○○街與新民路859巷交
    岔路口；以及告訴人於同日同時亦騎乘車牌號碼L7H-886號
    重型機車沿嘉義市由南往北行駛，在嘉義市○○街與新民路
    859巷交岔路口摔倒而受有左腕挫傷、疑三角軟骨破損、左
    腕尺骨突骨折等傷害等情固不爭執，然矢口否認其有何過失
    行為導致告訴人楊明遠摔倒而受有上述之傷害，辯稱：伊並
    未與告訴人發生碰撞，是告訴人與友人並排騎車，且車速過
    快，因馬路地面不平且有鐵板，導致告訴人自行滑倒而受傷
    ，告訴人受傷與其無關云云。經查，上揭事實，業據告訴人
    楊明遠於警詢及偵查中之指訴甚詳，核與告訴人楊明遠於本
    院結證述及現場證人邱俊欽於檢察官訊問時之證述相符，並
    有嘉義市政府警察局第一分局道路製作之道路交通事故現場
    圖、道路交通事故調查報告表(一)、(二)等各1份、財團法
    人嘉義基督教醫院診斷證明書2份，及現場與車損照片14 張
    附卷足參。被告雖以前詞置辯，然查，事故現場是劃有雙黃
    線之分向限制線路段一情，有現場照片及道路交通事故現場
    圖在卷可稽（見警卷第8頁及第12頁）；而被告當時是跨越
    分向線逆向行駛一節，亦為被告於檢察官訊問時所自承（見
    偵查卷第6至7頁），核與告訴人楊明遠於本院之證述（見本
    院卷第34頁）及證人邱俊欽於偵查之證述（見偵查卷第25頁
    ）相符；而被告所騎乘之機車確實與告訴人所騎乘之機車有
    發生擦撞，致使楊明遠所騎乘之機車重心不穩而滑倒一情，
    亦為被告於事故發生後當場所自承（見警卷第1頁所附之嘉
    義市政府警察局交通事故談話紀錄表），此核與告訴人之楊
    明遠於本院之證述（見本院卷第34頁）及證人邱俊欽於偵查
    之證述（見偵查卷第25頁）亦相符合，而被告所騎乘之車牌
    號碼TKU-232號輕型機車之左側車身有新輪胎擦痕經比對亦
    與告訴人騎乘車牌號碼L7H-886號普通重型機車之前車輪刮
    痕吻合一節，亦有現場比對照片4紙可證（見警卷第15頁、
    17頁、18頁），是被告因跨越分向線逆向行車，致使與告訴
    人所騎乘之機車發生擦撞，導致楊明遠所騎乘之機車重心不
    穩而滑倒一情，應可認定。被告辯稱：伊未與告訴人發生碰
    撞，是告訴人自行滑倒而受傷，告訴人受傷與其無關云云，
    應屬事後卸責之詞，不足採信。
三、按汽車行駛在劃有行車分向線之路段，不得跨越分隔對向車
    道，駛入來車車道內，道路交通安全規則第97條第1項第2款
    定有明文。被告為汽車駕駛人，自應注意上揭規定，而事故
    發生當時天候晴，日間自然光線，柏油路面乾燥無缺陷，無
    障礙物，視距良好乙節，有道路交通事故調查報告表(一)1
    份及道路交通事故照片在卷可稽（見警卷第9-18頁），並無
    不能注意之情事；被告竟駕駛機車行經嘉義市○○街與新民
    路859巷交岔路口前即跨越分向線逆向行車，致使與在對向
    車道行車之告訴人發生擦撞，導致楊明遠所騎乘之機車重心
    不穩而滑倒，造成告訴人受傷，其有過失甚明。又被告之過
    失行為與告訴人之傷害結果間，具有相當因果關係。而本件
    車禍事故經送臺灣省嘉雲區車輛行車事故鑑定委員會鑑定及
    台灣省車輛行車事故覆議鑑定委員會覆議，其結果亦均同此
    意見，有臺灣省嘉雲區車輛行車事故鑑定委員會99年8月24
    日嘉雲鑑990552字第0995802990號函附鑑定意見書及台灣省
    車輛行車事故覆議鑑定委員會99年11月2日覆議字第0996204
    213號覆議函在卷可稽（見偵查卷第30至31頁、本院卷第18
    頁）。綜上，本件事證明確，被告之犯行堪予認定。
四、核被告所為，係犯刑法第284條第1項前段之過失傷害罪。又
    被告於事故發生後，在未有偵查犯罪職權之公務員發覺前，
    於警員前往處理時當場承認為肇事人乙節，有嘉義市○○○
    ○○道路交通事故肇事人自首情形紀錄表1紙附卷可憑（見
    警卷第20頁），是被告對於未發覺之犯罪自首而接受裁判，
    爰依刑法第62條前段規定減輕其刑。爰審酌被告五專畢業之
    智識程度，有妨害風化及妨害性自主前科之素行，此有臺灣
    高等法院被告前案紀錄表1份在卷可稽；被告之過失行為，
    造成告訴人受有左腕挫傷、疑三角軟骨破損、左腕尺骨突骨
    折等傷害，犯後猶否認犯行且未與告訴人達成和解，犯後態
    度非佳，及其自述在台塑公司上班月薪4、5萬元，已婚育有
    二名子女均已成年等一切情狀，量處如主文所示之刑，並諭
    知易科罰金之折算標準。
據上論斷，應依刑事訴訟法第299條第1項前段，刑法第284條第1
項前段，第62條前段、第41條第1項前段，刑法施行法第1條之1
第1項、第2項前段，判決如主文。
本案經檢察官曹合一到庭執行職務。
中    華    民    國    99    年  12     月    23    日
                  交通法庭  法  官  黃明展
以上正本證明與原本無異。
如不服本判決應於收受判決後10日內向本院提出上訴書狀，並應
敘述具體理由；其未敘述上訴理由者，應於上訴期間屆滿後20日
內向本院補提理由書（均須按他造當事人之人數附繕本）「切勿
逕送上級法院」。告訴人或被害人如對於本判決不服者，應具備
理由請求檢察官上訴，其上訴期間之計算係以檢察官收受判決正
本之日期為準。
                            書記官  張宇安
中    華    民    國    99    年  12     月    23    日
附錄本案法條：
華民國刑法第284條第1項
因過失傷害人者，處 6 月以下有期徒刑、拘役或 5 百元以下罰
金，致重傷者，處 1 年以下有期徒刑、拘役或 5 百元以下罰金
。

司法院資訊處製作；財團法人民間司法改革基金會備份。
